臺灣臺北地方法院民事判決　九十年度訴字第三九一八號
　　原　　　告　丙○○
　　被　　　告　僑泰建設股份有限公司
　　法定代理人　乙○○
　　訴訟代理人　丁○○
　　　　　　　　甲○○
右當事人間請求遷讓房屋等事件，本院判決如左：
    主    文
被告應將台北市○○街三二三巷三號二樓之二之房屋之建物所有權狀（台北市大安地
政事務所○八九北大字第○○七二二六號）交付原告。
訴訟費用由被告負擔。
本判決於原告以新台幣伍佰元為被告供擔保後，得假執行。
    事    實
甲、原告方面：
一、聲明：除供擔保金額外，如主文第一項所示。
二、陳述：
（一）兩造於民國八十五年八月九日就原告所有坐落台北市○○區○○段三小段四七
      三地號建物拆除騰空賠償事宜協商，簽訂有協議書，嗣雙方就上開協議內容於
      八十六年一月二十二日再行協商修正部分條款，簽立補充協議書在案。茲原告
      已依上開協議之約定，將建物騰空並由被告拆除與鄰地合併興建大樓，並從被
      告取得新台幣（下同）二十五萬元之補償金及一百萬元之保證金，然被告於八
      十九年七月二十九日依上開協議約定將門牌號碼台北市○○街三二三巷三號二
      樓之二房屋分配登記予原告後，遲不將該屋所有權狀交付原告。而依兩造所簽
      立補充協議書第三條之約定，被告應於原告騰空建物一千個工作天內，將如上
      開協議書第二條之建物及應分配之土地持分交予原告，惟被告至今拒不給付，
      為此訴請被告交付系爭房屋所有權狀。
（二）對於被抗抗辯之陳述：
      被告抗辯原告應返還一百萬元保證金部分，不僅與原告所請交付權狀非處於對
      價關係，不得主張同時履行抗辯。何況，縱被告得以主張同時履行抗辯，依補
      充協議書第三條約定，被告違約原告得以請求其賠償七百七十萬元，原告據此
      亦主張予以抵銷，被告所為抗辯亦無理由。
三、證據：提出協議書影本一份、補充協議書影本一份、建物所有權狀影本一份、房
    屋稅繳納證明書影本一份、建物登記謄本一份、建物平面圖影本二份為證。
乙、被告方面：
一、聲明：駁回原告之訴及假執行之聲請。
二、陳述：對於系爭房屋所有權狀應交付原告，並無爭議，惟原告應依協議書第六條
    約定將一百萬元保證金返還予被告，主張同時履行抗辯。
    理    由
一、原告起訴主張：兩造於八十五年八月九日、八十六年一月二十二日簽具協議書、
    補充協議書，約定原告應將其所有位於台北市○○區○○段三小段四七三地號土
    地上建築物拆除騰空後交予被告與鄰地合併建築興建大樓，原告已依約履行，並
    從被告處取得新補償二十五萬元及保證金一百萬元，然被告於八十九年七月二十
    九日依約將門牌號碼台北市○○街三二三巷三號二樓之二房屋分配登記予原告後
    ，遲不將該屋所有權狀交付原告，為此訴請被告交付該屋所有權狀等語。被告對
    於系爭房屋權狀應交付原告並無爭議，惟以：原告應依協議書第六條約定將一百
    萬元保證金返還予被告，主張同時履行抗辯等語，資為抗辯。
二、查原告主張兩造於八十五年八月九日、八十六年一月二十二日簽具協議書、補充
    協議書，約定原告應將其所有位於台北市○○區○○段三小段四七三地號土地上
    建築物拆除騰空後交予被告與鄰地合併建築興建大樓，原告已依約履行，並從被
    告處取得新補償二十五萬元及保證金一百萬元，然被告於八十九年七月二十九日
    依約將門牌號碼台北市○○街三二三巷三號二樓之二房屋分配登記予原告後，未
    將該屋所有權狀交付原告之事實，業據其提出協議書、補充協議書、建物所有權
    狀、房屋稅繳納證明書、建物登記、建物平面圖為證，復為被告所不爭執，堪信
    為真實。又原告主張被告依約應交付上開房屋所有權狀予原告，亦為被告所不爭
    執，雖被告主張原告應將一百萬元保證金返還予被告，並據此主張同時履行抗辯
    。惟查，按所謂同時履行之抗辯，乃係基於雙務契約而發生，倘雙方之債務，非
    本於同一雙方契約而發生，縱令雙方債務在事實上有密切之關係，或雙方之債務
    雖因同一之雙務契約而發生，然其一方之給付，與他方之給付，並非立於互為對
    待給付之關係者，均不能發生同時履行之抗辯。（最高法院五十九年度台上字第
    八五○號判例可資參照）。本件被告依協議書第六條或補充協議書第一條、第四
    條之約定，提供一百萬元保證金予被告，係擔保其依約履行，此與被告依協議書
    第二條及補充協議書第二條之約定將系爭房屋分配登記予被告後，其負有交付權
    狀予原告之義務係屬二事，並非立於互為對待給付之關係，亦無對價關係，被告
    不得執此主張同時履行抗辯。況原告主張被告未依補充協議書第三條履行業已違
    約，其應賠償原告七百七十萬元，據此與該一百萬元抵銷之事實，為被告所不爭
    執，則該一百萬元既經抵銷，何來主張同時履行抗辯？綜上，被告主張同時履行
    抗辯，為不可採。
四、從而，原告本於兩造協議書及補充協議書約定之法律關係，請求被告應將台北市
    ○○街三二三巷三號二樓之二之房屋之建物所有權狀（台北市大安地政事務所○
    八九北大字第○○七二二六號）交付原告，即屬正當，應予准許。
五、原告陳明願供擔保，聲請宣告假執行，核無不合，爰酌定相當擔保金額准許之。
六、結論：本件原告之訴為有理由，依民事訴訟法第七十八條、第三百九十條第二項
    ，判決如主文。
中　　　華　　　民　　　國　　九十一　　年　　　一　　　月　　　十八　　日
                                            民事第二庭法      官　曾部倫
右為正本係照原本作成。
如對本判決上訴，須於判決送達後廿日內向本院提出上訴狀。
中　　　華　　　民　　　國　　九十一　　年　　　一　　　月　　　十八　　日
                                                      法院書記官  柯月英
